【裁判字號】    88,上訴,944
【裁判日期】    900529
【裁判案由】    偽造文書
【裁判全文】
臺灣高等法院臺中分院刑事判決                    八十八年度上訴字第九四四號
    上  訴  人  臺灣台中地方法院檢察署檢察官
    被      告  戊○○
右上訴人因偽造文書等案件，不服臺灣台中地方法院八十七年度訴字第一四六五號中
華民國八十八年三月二十三日第一審判決（起訴案號：臺灣台中地方法院檢察署八十
六年度偵字第二五五三一號），提起上訴，本院判決如左：
      主  文
原判決撤銷。
戊○○行使偽造私文書，足以生損害於他人，處有期徒刑陸月，如易科罰金，以參佰
元折算壹日。附表所示支票上偽造之林明政署押參枚、林明佑署押壹枚沒收。
      事  實
一、戊○○意圖為自己不法之所有，基於行使偽造私文書及詐欺取財之概括犯意，於
    民國 (下同)七十七年五月中旬某日許 (確實日期不詳)，持附表所示發票人己○○、乙○○、丙○○、遊永源之支票至台中市○○路○段四十巷十弄九號壬○○
    之住處，向壬○○借款，同時分別於該四張支票背面偽造「林明佑」、「林明政
    」之背書 (林明政三枚、林明佑一枚，詳附表)，足以生損害於「林明佑」、「
    林明政」，並向壬○○佯稱：渠在銀行任職，信譽佳，不論在票上簽什麼名字，
    都將負責到底，致壬○○陷於錯誤，而分二次陸續交付如附表所示支票面額扣除
    百分之二．四月息後之金額，詎屆期支票均退票，壬○○向其催討，戊○○否認
    欠款及有於上開支票上背書，壬○○始知受騙。
二、案經壬○○訴請台灣台中地方法院檢察署檢察官偵查起訴。
      理  由
一、訊據被告戊○○雖矢口否認犯罪，辯稱：告訴人以放高利貸為業，亦知伊姓名，
    伊雖曾向告訴人借款，但均已清償，僅認識乙○○，未交付系爭支票與告訴人，
    支票上之背書非伊所為云云，惟查右開犯罪事實業據告訴人壬○○指訴歷歷，並
    有證人黃金波之證述及系爭四張支票及退票理由單在卷可資佐證，次查系爭四張
    支票之發票人分別為己○○、乙○○、丙○○、辛○○，除丙○○外其餘三人傳
    拘未到，證人丙○○於偵查中證稱：0000000號支票係伊在七十幾年間交
    給乙○○，乙○○有無將票交他人伊不清楚等語 (詳偵查卷第二十六頁 )，於本
    院調查中證稱：伊係經由乙○○才認識被告，七十七年間乙○○有向伊借錢、借
    票，0000000號支票應該是交給乙○○，大概乙○○再交給被告，以前曾
    與乙○○及被告一起去壬○○家，乙○○拿票想請壬○○幫忙，據伊所知能向壬○○借錢的僅有被告，嗣後支票退票，伊有找乙○○要拿已退票之支票，有去壬○○家等語 (詳本院卷第六十三至六十六頁 )，而被告於偵查中坦承認識乙○○
    ，於本院調查中先則供稱：伊大部分拿乙○○之支票向告訴人借款，嗣又改稱全
    部是拿乙○○之票向告訴人借款，並供承向告訴人借款時除拿支票外，有簽一百
    五十萬元之本票作擔保，本票是總擔保，乙○○向壬○○借錢時伊有在支票上幫
    其背書等語 (詳偵查卷第二十八頁、本院卷第二十六頁、第六十四頁 )，況支票
    係流通證券，被告是否認識發票人與其是否持有系爭支票並於其上偽造背書，並
    無必然關聯，再查證人癸○○於本院調查中證述：伊知道戊○○有欠壬○○一百
    五十萬元及四張票一百二十萬元，而戊○○只要付八十萬元雙方才談不攏，四張
    支票戊○○有承認偽造背書，用偏名，在場尚有多人聽到等語 (詳本院卷第二四
    七頁 )，另證人庚○○於本院調查中結稱：八十六年中秋節前一天晚上伊送月餅
    給癸○○太太，有見到被告與壬○○在場，係因支票問題在談，說有四張票胡亂
    簽要和解等語 (詳本院卷第一四四頁 )，至告訴人稱借給被告之錢係案外人丁○○開支票借伊，由伊背書向銀行提領後借給被告，與證人黃金波證稱借給被告的
    錢係由伊從銀行領出來等情，就錢係從銀行領出借給被告，並無不符之處，證人
    丁○○於本院調查中亦證述：伊有借過壬○○錢，但不是很清楚被告有向告訴人
    借錢，但曾有一次壬○○告訴伊被告想向伊借錢，壬○○叫伊借錢給她，她有拿
    客票給伊，其上被告有無背書伊不清楚，但壬○○在退票後告訴伊被告均有背書
    只是故意亂簽等語 (詳本院卷一二八頁 )，另告訴人稱被告確係在台中市○○路
    ○段四十巷十弄九號向伊借款，原審所載南屯路一段四十四號有誤，經核與證人
    黃金波於偵查中所述借款地點相符 (詳偵查卷第十四頁 )，原審錄音帶已不存在
    ，無從查核，本院認應以告訴人所稱與證人黃金波證述相符之台中市○○路○段
    四十巷十弄九號可採，再證人黃金波雖不認識字，未能確認被告在支票上簽何姓
    名，然其於偵查初訊時就系爭四張支票均為被告向告訴人借款而交付並於其上背
    書等情證述綦詳 (詳偵查卷第十四、十五頁 )，尚難以上情及證人係被告之司機
    即認其證詞不足採，綜上所述，本件事證已臻明確，被告所辯顯係脫卸之詞，不
    足採信，其犯行應堪認定。
二、核被告所為係犯刑法第二百十六條、第二百十條之行使偽造私文書罪及同法第三
    百三十九條第一項之詐欺取財罪，被告偽造署押為偽造私文書之部分行為，偽造
    私文書之低度行為為行使之高度行為所吸收，均不另論科，被告同時偽造林明佑
    、林明政之背書係一行為觸犯二罪名，為想像競合犯，依刑法第五十五條規定從
    一重處斷，檢察官認被告係先後持系爭支票向告訴人壬○○借款，為連續犯，然
    告訴人於本院調查時陳稱：被告係同時拿四張支票來，錢伊分二次交付，票先給
    伊信用調查等語 (詳本院卷第九十九、一百頁 )，檢察官起訴書此部分所載尚有
    未洽，又被告所犯上開二罪間有方法、結果之牽連關係，依刑法第五十五條規定
    ，從一重之行使偽造私文書罪處斷，再按被告行為後刑法第四十一條業於九十年
    一月四日修正，同月十日公布、十二日生效，比較新舊法律規定以新法規定有利
    於被告依刑法第二條第一項前段應適用有利於行為人之裁判時法律，原審未能詳
    加勾稽，遽為被告無罪之諭知，尚有未當，檢察官以原審判決無罪不當為由上訴
    有理由，應由本院將原審判決撤銷改判，爰審酌被告犯罪之動機、目的、手段、
    所生危害非輕暨犯罪後未能坦承罪行之態度等一切情狀，量處如主文第二項所示
    之刑，並諭知易科罰金之折算標準。附表所示四張支票上偽造之林明政署押三枚
    、林明佑署押一枚，依刑法第二百十九條宣告沒收。
三、據上論斷，應依刑事訴訟法第三百六十九條第一項前段、第三百六十四條、第二
    百九十九條第一項前段、刑法第二條第一項前段、第二百十六條、第二百十條、
    第三百三十九條第一項、第五十五條、第二百十九條、第四十一條第一項前段、
    罰金罰鍰提高標準條例第一條前段、第二條，判決如主文。
    本案經檢察官甲○○到庭執行職務。
中      華      民      國      九十       年     五     月   二十九    日
                                臺灣高等法院臺中分院刑事第九庭
                                      審判長法  官  古  金  男
                                            法  官  趙  春  碧
                                            法  官  康  應  龍
右正本證明與原本無異。
如不服本判決應於收受送達後十日內向本院提出上訴書狀，其未述上訴之理由者並
得於提起上訴後十日內向本院補提理由書（均須按他造當事人之人數附繕本）。
                                            書記官  黃  薰  慧
中      華      民      國      九十       年     五     月    三十     日
附表：
一、付款人：台灣省合作金庫高雄支庫前鎮漁港辦事處
    帳號：六五七九四－九號
    票號：0000000號
    發票人：己○○
    票面金額：新台幣（下同）四十萬元
    發票日：七十七年六月五日
    偽造「林明佑」姓名一枚背書。
二、付款人：台中區中小企業銀行
    帳號：一六二五號
    票號：0000000號
    發票人：乙○○
    票面金額：二十五萬元
    發票日：七十七年七月十日
    偽造「林明政」姓名一枚背書。
三、付款人：台中市第五信用合作社進化分社
    帳號：三六二號
    票號：0000000號
    發票人：丙○○
    票面金額：三十萬元
    發票日：七十七年七月十日
    偽造「林明政」姓名一枚背書。
四、付款人：台中市第六信用合作社
    帳號：三三八九號
    票號：０四七七六一號
    發票人：辛○○
    票面金額：二十四萬八千元
    發票日：七十七年七月二十日
    偽告「林明政」姓名一枚背書。
                                                                        Ｒ


司法院資訊處製作；財團法人民間司法改革基金會備份。
